臺灣板橋地方法院刑事判決　　　　　　　96年度交易字第72號
公　訴　人　臺灣板橋地方法院檢察署檢察官
被　　　告　乙○○
選任辯護人　王啟安　律師
上列被告因過失傷害案件，經檢察官提起公訴（九十五年度偵字
第一七七○八號），被告於準備程序中對被訴事實為認罪之陳述
，本院合議庭裁定由受命法官獨任行簡式審判程序，判決如下：
    主  文
乙○○從事業務之人，因業務上之過失傷害人，處有期徒刑陸月
，如易科罰金，以銀元佰元即新臺幣玖佰元折算壹日。減為有
期徒刑月，如易科罰金，以銀元佰元即新臺幣玖佰元折算壹
日。
    事  實
一、乙○○以駕駛營業小客車為業，為從事駕駛業務之人。其於
    民國九十五年六月二十五日上午七時許，駕駛車牌號碼５Ｅ
    －１４８號營業小客車，沿臺北縣市交界之中正橋由北往南
    方向（往臺北縣永和市）行駛，嗣於同日上午七時四十分許
    ，右轉行經該橋樑往臺北縣永和市○○○路堤頂引道時，適
    有同向由許甲○○騎乘之車牌號碼ＨＮＵ－１８８號重型機
    車在其右側行駛，此際乙○○本應注意車前狀況與兩車併行
    之間隔，隨時採取必要之安全措施，且依當時天候晴、日間
    自然光線、路面乾燥無缺陷、無障礙物、視距良好，並無不
    能注意之情事，竟疏於注意及此，使其所駕駛之上開營業小
    客車偏右行駛，致與許甲○○騎乘之重型機車發生擦撞，許
    甲○○因而人車倒地，並受有頭部外傷併腦挫傷及顱內出血
    等傷害。
二、案經許甲○○訴由臺北縣政府警察局永和分局報告臺灣板橋
    地方法院檢察署檢察官偵查起訴。
    理  由
一、訊據被告乙○○對於上開時、地業務過失傷害之犯行坦承不
    諱，核與目擊證人莊明發於警詢及偵查中證詞相符，復有道
    路交通事故現場圖、道路交通事故調查報告表（一）、（二
    ）各一紙、事故照片二十九張、臺北縣政府警察局永和分局
    九十六年五月十日北縣警永偵字第○九六○○一五四六八號
    、九十六年六月十三日北縣警永偵字第○九六○○一九三三
    ○號函所附之現場勘查報告可稽；告訴人許甲○○因此受有
    頭部外傷併腦挫傷及顱內出血等傷害，復有國防醫學院三軍
    總醫院附設民眾診療服務處診斷證明書一紙可參。按汽車在
    同一車道行駛時，除擬超越前車外，後車與前車之間應保持
    隨時可以煞停之距離。汽車除遇突發狀況必須減速外，不得
    任意驟然減速。前車如須減速暫停，駕駛人應預先顯示燈光
    或手勢告知後車，後車駕駛人應隨時注意前車之行動。汽車
    行駛時，駕駛人應注意車前狀況及兩車併行之間隔，並隨時
    採取必要之安全措施，道路交通安全規則第九十四條定有明
    文。被告本應注意車前狀況及兩車併行之間隔，隨時採取必
    要之措施，而依當時天候晴、日間自然光線、路面乾燥、無
    缺陷、無障礙物、視線良好，並無不能注意之情形，竟疏未
    注意，未保持適當間隔碰撞許甲○○所騎乘之機車，致許甲
    ○○人車倒地，受有上開傷害。被告之過失行為與告訴人之
    受傷間，具有相當因果關係，是被告之上開業務過失傷害犯
    行，事證明確，犯行堪以認定，應予依法論科。
二、查被告行為後，刑法部分條文業於九十四年二月二日修正公
    布，九十五年七月一日施行，修正後刑法第二條第一項規定
    ：「行為後法律有變更者，適用行為時之法律；但行為後之
    法律有利於行為人者，適用最有利於行為人之法律」，係規
    範行為後法律變更所生新舊法比較適用之準據法，於新法施
    行後，應適用修正後刑法第二條第一項之規定，為「從舊從
    輕」之比較。又法律變更之比較適用，比較時應就罪刑有關
    之共犯、未遂犯、想像競合犯、牽連犯、連續犯、結合犯，
    以及累犯加重、自首減輕暨其他法定加減（如身分加減）與
    加減例等一切情形，綜其全部罪刑之結果而為比較；且就比
    較之結果，須為整體之適用，不能割裂分別適用各該有利於
    行為人之法律，此即法律變更之比較適用所應遵守之「罪刑
    綜合比較原則」及「擇用整體性原則」。經查：刑法第二百
    八十四條第二項前段之法定刑含有罰金。而九十五年六月十
    四日修正公布、同年七月一日施行之刑法施行法增訂第一條
    之一規定：「中華民國九十四年一月七日刑法修正施行後，
    刑法分則編所定罰金之貨幣單位為新臺幣。九十四年一月七
    日刑法修正時，刑法分則編未修正之條文定有罰金者，自九
    十四年一月七日刑法修正施行後，就其所定數額提高為三十
    倍。但七十二年六月二十六日至九十四年一月七日新增或修
    正之條文，就其所定數額提高為三倍」。另刑法第三十三條
    第五款修正為：「主刑之種類如下：五、罰金：新臺幣一千
    元以上，以百元計算之」。而依被告行為時之刑罰法律，罰
    金係以銀元為單位，並依罰金罰鍰提高標準條例第一條前段
    規定之提高倍數十倍，至於罰金最低額依修正前刑法第三十
    三條第五款規定則為銀元一元。比較修正前、後之法律規定
    ，罰金最高額經換算後之結果並無二致，惟就罰金最低額部
    分，依新法規定為新臺幣一千元，依舊法規定為銀元一元（
    即新臺幣三元）。是比較上述修正前、後之刑罰法律，修正
    後之規定非較有利於被告。新法之規定非有利於被告，揆諸
    上揭說明，應適用被告行為時之舊法規定，合先敘明。
三、核被告乙○○所為，係犯刑法第二百八十四條第二項前段之
    業務過失傷害罪。爰審酌被告之素行狀況、過失程度、對告
    訴人造成之傷害非輕，及犯後一度飾詞卸責，迄今未與告訴
    人成立和解，亦未賠償損害，犯罪後之態度不佳等一切情狀
    ，量處如主文所示之刑。修正前刑法第四十一條第一項前段
    規定：「犯最重本刑為五年以下有期徒刑以下之刑之罪，而
    受六個月以下有期徒刑或拘役之宣告，因身體、教育、職業
    、家庭之關係或其他正當事由，執行顯有困難者，得以（銀
    元）一元以上（銀元）三元以下折算一日，易科罰金。」，
    並依罰金罰鍰提高標準條例第二條規定，就易科罰金折算一
    日之數額提高為一百倍，修正後刑法第四十一條第一項前段
    規定：「犯最重本刑為五年以下有期徒刑以下之刑之罪，而
    受六個月以下有期徒刑或拘役之宣告者，得以新臺幣一千元
    、二千元或三千元折算一日，易科罰金。」，而罰金罰鍰提
    高標準條例第二條有關易科罰金折算一日之數額提高倍數規
    定，即不再適用；比較修正前後之易科罰金折算標準，以修
    正前刑法第四十一條第一項前段之規定較有利於被告，故依
    修正前刑法第四十一條第一項規定諭知易科罰金之折算標準
    。
四、本件被告犯罪時間在九十六年四月二十四日之前，且所犯過
    失傷害罪，未在限制減刑之列，依中華民國九十六年罪犯減
    刑條例第二條第一項第三款規定減其刑期二分之一，並諭知
    如易科罰金之折算標準。
五、末按除被告所犯為死刑、無期徒刑、最輕本刑為三年以上有
    期徒刑之罪或高等法院管轄第一審案件者外，於前條第一項
    程序進行中，被告先就被訴事實為有罪之陳述時，審判長得
    告知被告簡式審判程序之旨，並聽取當事人、代理人、辯護
    人及輔佐人之意見後，裁定進行簡式審判程序，刑事訴訟法
    第二百七十三條之一第一項定有明文。查本件被告所犯，法
    定本刑非最輕本刑為三年以上有期徒刑之罪，且被告就被訴
    事實為有罪之陳述，經告知被告簡式審判程序之旨，被告、
    辯護人及公訴人對於本件改依簡式審判程序審理亦均表示無
    意見，是本院即依前揭刑事訴訟法規定，裁定本件進行簡式
    審判程序，附此敘明。
據上論斷，依刑事訴訟法第二百七十三條之一第一項、第二百九
十九條第一項、刑法第二條第一項前段、第二百八十四條第二項
前段、修正前刑法第四十一條第一項前段，罰金罰鍰提高標準條
例第一條前段、廢止前罰金罰鍰提高標準條例第二條，現行法規
所定貨幣單位折算新臺幣條例第二條，中華民國九十六年罪犯減
刑條例第二條第一項第三款、第七條，判決如主文。
本案經檢察官黃佳權庭執行職務。
中　　華　　民　　國　　96　　年　　7 　　月　　27　　日
                    交通法庭    法　官  絲鈺雲
以上正本證明與原本無異
如不服本判決應於送達後10日內向本院提出上訴狀
                                書記官  蔡美如
中　　華　　民　　國　　96　　年　　7 　　月　　30　　日
附錄本案論罪科刑法條全文：
刑法第二百八十四條
 （過失傷害罪）
因過失傷害人者，處六月以下有期徒刑、拘役或五百元以下罰金
，致重傷者，處一年以下有期徒刑、拘役或五百元以下罰金。
從事業務之人，因業務上之過失傷害人者，處一年以下有期徒刑
、拘役或一千元以下罰金，致重傷者，處三年以下有期徒刑、拘
役或二千元以下罰金。
